【裁判字號】    90,易,1931
【裁判日期】    901205
【裁判案由】    違反國家安全法
【裁判全文】
臺灣桃園地方法院刑事判決                          九十年度易字第一九三一號
    公  訴  人  臺灣桃園地方法院檢察署檢察官
    被      告  丙○○
右列被告因違反國家安全法案件，經檢察官提起公訴（九十年度偵字第一三九一號）
，本院判決如左：
    主  文
丙○○無正當理由逃避海岸巡防機關對航行境內之船筏所實施之檢查，處有期徒刑貳
月，如易科罰金，以參佰元折算壹日。
    事  實
一、丙○○於民國九十年一月五日十七時三十分許駕駛其向吳阿生所有之「源順發六
    號」膠筏自桃園永安漁港報關出港捕魚，嗣於同日二十二時零七分許，駕駛該膠
    筏進入桃園永安漁港報關，甫靠岸見海岸巡防總局北部地區巡防局第二總隊第二
    三大隊第二三一中隊永安安檢站人員乙○○，登船對該膠筏實施檢查時，發現船
    尾堆放魚網處之帆布下，似有人躲藏其內，乙○○即上岸尋求支援，丙○○發現
    情形不對，遂基於逃避上開人員檢查之犯意，駕駛前開膠筏逃逸出港，而無正當
    理由逃避巡防人員之檢查，至同日二十二時五十八分始再行進入港口接受檢查。
二、案經行政院海岸巡防署北部地區巡防局報請臺灣桃園地方法院檢察署檢察官偵查
    起訴。
    理  由
一、訊之被告丙○○矢口否認有前述犯行，辯稱：我經過港口經過檢查，我並沒有逃
    避檢查，我只是在港區中試引擎，且船速不快，他們有打開探照燈在照，如果他
    們要抓一定抓的到等語。
二、本院查：
（一）右揭事實業據證人乙○○於海岸巡防總局北部地區巡防局桃園機動查緝隊（以
      下稱桃園機動查緝隊）、檢察官及本院調查時暨證人，即案發當時與乙○○在
      同一安檢站值班，且一同在漁港邊道路追遂被告所駕駛膠筏之甲○○於本院調
      查時分別證述在卷。前述證人與被告並無仇隙，僅係案發時單純執行其等安檢
      任務，應無故意誣陷被告之理。
（二）又前述證人於本院調查時均證稱：「他（即被告）直接開出港，並未在港區繞
      ，（問：有追至燈塔邊？）有，惟因他把船燈關掉，故於燈塔外我們無法看到
      被告。如他在港區內，我們定會看到船及（聽到）其聲音」等語。再被告既於
      當日二十二時零七分駕駛前述膠筏進港開始接受檢查暨該膠筏至同日二十二時
      五十八分再度入港，接受檢查等情，亦業經證人乙○○證述在卷，並有該膠筏
      之海關登記簿影本一紙在卷可稽，亦為被告於桃園機動查緝隊訊問時所不否認
      。則該膠筏引擎縱然真有問題，被告自可接受完檢查並由證人乙○○登簿後，
      再於港區內試引擎，何以竟趁證人乙○○檢查中上岸（尋求支援）之際，再度
      將膠筏開動駛離岸邊，直至五十分鐘後方再度靠岸，讓證人乙○○完成檢查登
      簿？故被告所辯：我只是在港區中試引擎等語，要屬卸責之詞，不足採信。
（三）再證人，即案發當日自大陸地區搭乘兩岸漁船及膠筏偷渡來台被查獲之蔣清景
      於桃園機動查緝隊及檢察官偵訊時均稱：「船抵漁港停車時有人觸碰我左小腿
      ，沒多久船又開動，再隔片刻船老大即催促我和弟弟跳船．．」。證人蔣清景
      就其搭乘漁船（或膠筏）進入港內停車後之情形，與證人乙○○就其上被告駕
      駛之前述膠筏檢查時所發現之情形，幾乎完全相符。雖證人乙○○事後在檢察
      官偵訊時未能肯定，當日所觸摸到之人係前述證人蔣清景或其弟弟蔣清秀（此
      乃當然之理），故未就被告搭載大陸地區人民入境之行為起訴。惟綜據上述，
      至少應可認定，被告案發當晚確有私下載運「某人」進入漁港，為證人乙○○
      依法執行檢查之際發現，故趁證人乙○○上岸尋求支援時，擅自將膠筏駛出港
      區外，而逃避檢查。
（四）此外，並有前述膠筏照片四張、案發當日漁船進出港登記簿影本一紙附卷可資
      佐證。本件事證明確，被告前述逃避檢查之犯行，可以認定。
三、查被告於桃園機動查緝隊調查時供稱：「．．，下錨地點位於永安漁港偏南邊附
    近，距離岸邊約一至二哩處」，是依被告所述，其案發當日並無出境，仍在十二
    海哩之國境內，且無證據足以證明其有出境之情形。則被告所駕駛之前述膠筏應
    屬國家安全法第四條第一項第三款之「航行境內之船筏」，公訴人認係同條項第
    二款，尚有誤會。被告無正當理由逃避前述證人乙○○依該條第一項之檢查，應
    依同法第六條第二項之規定論處。爰審酌被告犯罪之動機、犯罪後一再飾詞辯解
    ，毫無悔意、被告前於八十九年間因懲治走私條例案件，經本院於九十年五月十
    四日判處有期徒刑九月，緩刑五年確定，仍不知悔改，方判刑確定即再犯本案、
    被告犯行對公權力之行使及國家安全之危害等一切情狀，量處如主文所示之刑。
    又被告所犯之罪係最重本刑為有期徒刑一年之罪，而刑法第四十一條規定已經立
    法院於九十年一月四日修正，將得易科罰金之適用範圍擴大為最重本刑五年以下
    有期徒刑之罪，並於九十年一月十日經總統公布，於同年月十二日生效，是依刑
    法第二條第一項前段規定，應適用裁判時之法律，本院仍依裁判時即修正後之刑
    法第四十一條第一項前段規定諭知被告易科罰金之折算標準，併此敘明。
四、據上論斷，應依刑事訴訟法第二百九十九條第一項前段，國家安全法第六條第二
    項、刑法第十一條第一項、第四十一條第一項前段、第二條第一項前段，罰金罰
    鍰提高標準條例第二條，判決如主文。
本案經檢察官邱曉華到庭執行職務。
中      華      民      國    九十      年     十二     月      五      日
                                      臺灣桃園地方法院第六庭
                                          法  官  潘進順
右正本證明與原本無異。
如不服本判決，應於判決送達後十日內向本院提出上訴狀（應附繕本），上訴於臺灣
高等法院。
                                          書記官   林聖哲
中      華      民      國    九十      年     十二     月      六      日
附論罪科刑依據之法條：
國家安全法第六條
違反第三條第一項規定，未經許可入出境者，處三年以下有期徒刑、拘役或科或併科
新台幣九萬元以下罰金。
無正當理由，拒絕或逃避依第四條規定所實施之檢查者，處六月以下有期徒刑、拘役
或科或併科新台幣一萬五千元以下罰金。


司法院資訊處製作；財團法人民間司法改革基金會備份。
